【裁判字號】    99,台上,3159
【裁判日期】    990520
【裁判案由】    違反毒品危害防制條例
【裁判全文】
最高法院刑事判決            九十九年度台上字第三一五九號
上  訴  人  甲○○原名李冠儒.
選任辯護人  黃青鋒律師
上  訴  人  乙○○
選任辯護人  盧國勳律師
            陳怡文律師
上列上訴人等因違反毒品危害防制條例案件，不服台灣高等法院
中華民國九十七年五月三十日第二審更審判決（九十六年度上更
(一)字第四九三號，起訴案號：台灣台北地方法院檢察署九十五年
度偵字第八六四０號），提起上訴，本院判決如下：
    主  文
上訴駁回。
    理  由
按刑事訴訟法第三百七十七條規定：上訴於第三審法院，非以判
決違背法令為理由不得為之；是提起第三審上訴，應以原判決違
背法令為理由，係屬法定要件。如果上訴理由書狀並未依據卷內
訴訟資料具體指摘原判決不適用何種法則或如何適用不當；或所
指摘原判決違法情事，顯與法律規定得為第三審上訴理由之違法
情形不相適合；均應認其上訴為違背法律上之程式，予以駁回。
本件原判決撤銷第一審之科刑判決，改判依想像競合犯之規定，
分別從一重論處上訴人甲○○（原名李冠儒）、乙○○共同連續
販賣第二級毒品罪刑（甲○○處有期徒刑七年四月、乙○○處有
期徒刑七年二月）。甲○○之上訴意旨略稱：（一）依原判決事
實欄記載：「（上訴人等）以含第二級毒品PMA 成分之搖頭丸每
顆新台幣（下同）二百元、二百五十元、三百元不等、第三級毒
品愷他命每包（約０．七公克）八百元或毛重一公克一千元、第
四級毒品一粒眠每二十顆五百元之價格……，共同連續販賣第二
級毒品搖頭丸、第三級毒品愷他命、第四級毒品一粒眠予林妍柔
多次（交易內容詳附表一所示）」，以及其附表一編號(一)、(二)所
示之毒品種類、數量（即二次均係出售搖頭丸二至三顆、愷他命
一包）。則其中搖頭丸三顆之價格應為六百元、七百五十元或九
百元，愷他命一包之價格應為八百元或一千元，最多合計祇有一
千九百元，絕無可能為二千元，原判決附表一編號(一)、(二)謂上
訴人係以二千元之價格，販賣上揭毒品予林妍柔，顯有理由矛盾
之違法。（二）依原判決理由說明：「林妍柔於檢察官偵訊時結
證：『大概二、三個月前開始跟乙○○買毒品；跟他買過三次到
五次以內，買的毒品是搖頭丸，也有愷他命，搖頭丸他賣二百五
，愷他命大概是一千，地點大概在林森北路附近。第一次是過年
前一月中旬左右，買搖頭丸二到三顆，愷他命只有一包，花費大
概二千元以內。第二次大概是二月底，差不多的數量跟價錢。第
三次大概是在三月中，只跟他拿了愷他命二包二千」，意指林妍
柔前二次均係以總價一千七百五十元，向上訴人等購買搖頭丸、
愷他命（即搖頭丸三顆七百五十元、愷他命一包一千元），此與
原判決事實認定及附表一編號(一)、(二)之記載，亦非一致，亦屬理
由矛盾。又依原判決援引作為判決基礎之證人林妍柔證稱：「愷
他命一包大約八百到一千元，搖頭丸一顆約二、三百元」，則原
判決附表一編號(一)、(二)所示之販賣毒品所得總額均應為一千九百
元，亦非該附表一編號(一)、(二)所稱之二千元。（三）依原判決理
由說明：「綜合被告二人（指上訴人等）之陳述及證人林妍柔之
證述可知，林妍柔自（民國）九十五年一、二月間起，曾以愷他
命一包約八百元至一千元，搖頭丸每顆二百元至三百元不等之價
格，向李冠儒（即甲○○，下同）、乙○○購買愷他命，合計三
次」，林妍柔於原判決附表一編號(一)、(二)之時、地向上訴人等購
買搖頭丸、愷他命等毒品之總價，最多祇有一千九百元，原判決
附表一編號(一)、(二)謂上訴人係以二千元之價格，販賣上揭毒品
予林妍柔，顯屬理由矛盾，則原判決逕認上訴人等先後三次販賣
搖頭丸、愷他命毒品予林妍柔之所得合計為六千元，並於主文內
宣告未扣案之販賣毒品所得六千元均沒收之，如全部或一部不能
沒收時，以上訴人等財產抵償之，自有理由不備及理由矛盾等違
法。乙○○之上訴意旨略稱：（一）原判決事實認定：「（上訴
人等）以含第二級毒品PMA 成分之搖頭丸每顆二百元、二百五十
元、三百元不等、第三級毒品愷他命每包（約０．七公克）八百
元或毛重一公克一千元、第四級毒品一粒眠每二十顆五百元之價
格……，共同連續販賣第二級毒品搖頭丸、第三級毒品愷他命、
第四級毒品一粒眠予林妍柔多次」，與其理由內援引作為判決基
礎之乙○○供稱：「李冠儒是我毒品上手，愷他命每包０．七公
克（含袋子）七百元賺三百元」，顯相牴觸，自屬事實與理由矛
盾。（二）依原判決理由說明：「林妍柔自九十五年一、二月間
起，曾以愷他命一包約八百元至一千元，搖頭丸每顆二百元至三
百元不等之價格，向李冠儒、乙○○購買愷他命，合計三次」，
則林妍柔於原判決附表一編號(一)、(二)之時、地向上訴人等購買搖
頭丸、愷他命等毒品之總價，最多祇有一千九百元，原判決附表
一編號(一)、(二)謂上訴人係以總價二千元，販賣上揭毒品予林妍
柔，亦屬理由矛盾。（三）原判決事實認定：「扣得附表二……
編號(十)所示之第四級毒品一粒眠藥錠二十顆（含包裝袋二十個）
」，與其附表二編號之記載（即包裝袋一個）不符，有理由矛盾
之違法。（四）證人林妍柔於檢察官偵訊時雖結證：「大概二、
三個月前開始跟小白（指乙○○）買毒品」；惟其在第一審證稱
：「因為我考試之前，我有跟李冠儒提過我想要買毒品，像是愷
他命、搖頭丸之類的」、「也有跟李冠儒拿過一、二次愷他命」
。則林妍柔究係向乙○○抑或甲○○購買毒品﹖自有調查釐清之
必要。又原判決僅籠統認定：「先由李冠儒與買家談妥價格後，
再由乙○○出面交貨並收取現金，或由買家直接與乙○○聯繫，
乙○○再向李冠儒詢價並調毒品」，且未針對林妍柔與上訴人等
之交易情形詳予認定、說明，自屬理由不備。（五）原判決事實
欄雖認定：愷他命每包約０．七公克八百元或毛重一公克一千元
，惟於理由內並未說明上訴人等販賣予林妍柔之愷他命每包重量
為何，亦未說明認定愷他命毛重一公克一千元所憑之理由，而林
妍柔又僅為愷他命一包價格若干之陳述，而未明確說明其購入之
每包愷他命究係重量若干，此外乙○○所稱：每包愷他命重０．
七公克七百元等語，又與上揭事實認定不符，其自白與事實不符
，原判決未予審酌，均屬於法有違。（六）原判決附表二所示之
扣案愷他命重量，均無０．七公克或一公克之包裝，足認乙○○
並無將愷他命分裝為一包０．七公克或一公克以供販售之情事，
原判決事實認定與上述證據之內容不相符合，有證據上理由矛盾
之違法。（七）依原判決理由說明，係採納乙○○所有門號00
00000000號、0000000000號行動電話之通話
紀錄，認定：「證人林妍柔所有之門號0000000000號
行動電話，確於九十五年四月十三日某時撥打電話三次予乙○○
，其中二通為未接來電，而乙○○則以門號000000000
0號撥打予林妍柔之發話紀錄合計三通」；惟原審審判長於審判
期日未向上訴人等宣讀、提示該份通話紀錄或告以要旨，自有
應於審判期日調查之證據未予調查之違法。（八）原判決認定乙
○○販賣毒品予林妍柔後，可自甲○○處取得免費施用愷他命之
代價，係以乙○○之自白為唯一證據；惟此項事實攸關乙○○與
甲○○是否為本件販賣第二、三、四級毒品罪之共同正犯，自應
有其他證據可資補強，原判決僅憑乙○○之自白即遽為上開事實
認定，其採證顯與證據法則有違。（九）依憑證人林妍柔於第一
審證稱：「因為我考試之前，我有跟李冠儒提過我想要買毒品，
像是愷他命、搖頭丸之類的，但考完試後，我找不到李冠儒，所
以才打電話問乙○○看他找不找得到李冠儒，後來乙○○在忙，
乙○○叫我直接去李冠儒的女友住處」、「我之前有跟李冠儒提
過要毒品，但我找不到李冠儒，人家說他下南部，所以才問乙○
○，看乙○○能不能聯絡上李冠儒」、「我於九十五年四月十三
日之前與李冠儒提過，我跟他說我要愷他命、搖頭丸、一粒眠，
價格當時有講好，搖頭丸好像二百到三百元、愷他命好像八百到
一千元，一粒眠我不大記得」，以及甲○○供稱：林妍柔有跟伊
提過要來拿愷他命、搖頭丸、一粒眠等語。則九十五年四月十三
日之販賣毒品行為，應係林妍柔向甲○○購買，價格亦係直接與
甲○○談妥，祇是事後林妍柔找不到甲○○，始致電乙○○，該
次販賣毒品之行為，是否係乙○○幫助甲○○為之﹖原判決未予
說明，自屬理由不備。（十）林妍柔到案後，經採擷其尿液送驗
，並未發現有任何毒品反應，如原判決事實認定屬實；林女既然
先後多次向上訴人等購買毒品，其尿液送驗豈有可能未檢出任何
毒品反應﹖此鑑驗結果，自足以證明林妍柔所為不利於上訴人等
之證述與事實不符，原判決未予審認、說明，顯屬於法有違。（
十一）原法院上訴審認定乙○○有連續八次販賣愷他命等毒品之
行為，因而量處乙○○有期徒刑七年二月，原判決認定乙○○僅
先後四次販賣愷他命等毒品，仍量處乙○○有期徒刑七年二月
，顯與平等原則有違，應屬量刑裁量權之濫用各等語。
惟查：原判決依憑調查證據之結果並綜合卷內證據資料，認定上
訴人等分別有其事實欄所載之犯行，已於理由內詳敘其調查證據
之結果及取捨證據認定之理由，並就上訴人等否認犯罪所持之辯
解，認均非可採；以及證人林妍柔於第一審翻異前供另為有利於
上訴人等之證述，認非可信；分別予以指駁或說明。復依憑調查
證據之結果，分別說明援引作為判決基礎之證據資料均具有證據
能力，以及就證人林妍柔前後未盡相符之證述究應如何取捨所憑
之理由（見原判決正本第三頁第九行至第六頁第二三行、第九頁
第十五行至第十頁第十五行、第十一頁第十行至第二二行）。此
外，又綜合卷內證據資料，說明認定上訴人等販賣系爭第二、三
、四級毒品予林妍柔確為意圖營利所憑之證據及其理由（見原判
決正本第十四頁第十一行至第二七行）。從形式上觀察，原判決
並無理由不備、理由矛盾、採證違背證據法則、認定犯罪事實不
憑證據、證據調查未盡等違背法令之情形；原判決亦非僅以乙○
○之自白，作為認定其與甲○○共同販售上揭毒品予林妍柔係意
圖營利所憑之唯一證據。乙○○上訴意旨（四）、（五）、（八
）、（九）均置原判決事實欄明確認定及理由內已詳予說明之事
項於不顧，徒憑己見，就事實審法院採證認事自由判斷職權之合
法行使，再為單純事實上爭執，均不足以辨識原判決關於乙○○
部分已具備違背法令之形式要件。至於原判決事實認定：「（上
訴人等）以含第二級毒品PMA 成分之搖頭丸每顆二百元、二百五
十元、三百元不等、第三級毒品愷他命每包（約０．七公克）八
百元或毛重一公克一千元、第四級毒品一粒眠每二十顆五百元之
價格……，共同連續販賣第二級毒品搖頭丸、第三級毒品愷他命
、第四級毒品一粒眠予林妍柔多次（交易內容詳附表一所示）」
，乃在說明上訴人等販賣系爭第二、三、四級毒品之單位及其價
格，此與其附表一編號(一)、(二)所載之毒品種類、數量、販賣總價
格，並無牴觸（即縱令搖頭丸三顆總價最多為九百元，但愷他命
一包既未載明重量，其重量自有可能超過一公克，致價格達一千
一百元左右）。甲○○上訴意旨（一）、（三）、乙○○上訴意
旨（二）分別以此指摘原判決理由矛盾、理由不備，俱屬誤會。
又原判決既採納證人林妍柔於偵查中證稱：「大概二、三個月前
開始跟乙○○買毒品；跟他買過三次到五次以內，買的毒品是搖
頭丸，也有愷他命，搖頭丸他賣二百五，愷他命【大概是一千】
，地點大概在林森北路附近。第一次是過年前一月中旬左右，買
搖頭丸二到三顆，愷他命只有一包，【花費大概二千元以內】。
第二次大概是二月底，差不多的數量跟價錢。第三次大概是在三
月中，只跟他拿了愷他命二包二千」等語，作為判決之基礎，則
其附表一編號(一)、(二)記載：林妍柔該二次向上訴人等購買價格合
計二千元之搖頭丸二至三顆及愷他命一包等語（林妍柔所稱：大
概一千元等語應係指一千元左右，與搖頭丸價格合計，其總價亦
有可能為二千元），即與其援引作為判決基礎之上開林妍柔偵查
中證述，並無不符，自無理由矛盾可言。甲○○上訴意旨（二）
執以指摘原判決理由矛盾各節，自非依據卷內資料而為主張。次
查：乙○○於台北市憲兵隊供稱：「李冠儒是我毒品上手，愷他
命每包０．七克（含袋子）七百元賺三百元」，雖與其在偵查及
第一審分別證稱：「九十五年一、二月間開始賣毒品，賣毒品愷
他命，一包０．七、０．六公克，……愷他命八百元……」、「
毒品的價格是李冠儒會先跟買方談好，我只是負責送；（查獲）
當天林妍柔要跟李冠儒買的毒品價格為三千一百元，應該是一粒
眠二十顆五百元、愷他命一包賣八百元、二包一千六百元、搖頭
丸的價格為一千元」，不相符合；惟原判決以乙○○上開偵審中
供述，與證人林妍柔在第一審證稱：「愷他命一包大約八百到一
千元」（見第一審卷第二宗第十五頁），相互印證，認定：「（
上訴人等）以含第二級毒品PMA 成分之搖頭丸每顆二百元、二百
五十元、三百元不等、第三級毒品愷他命每包（約０．七公克）
八百元或毛重一公克一千元、第四級毒品一粒眠每二十顆五百元
之價格……，共同連續販賣第二級毒品搖頭丸、第三級毒品愷他
命、第四級毒品一粒眠予林妍柔多次」，核屬事實審法院採證認
事自由判斷職權之合法行使，並未違法，乙○○上訴意旨（一）
、（五）就此再為單純事實上爭執，自非合法之第三審上訴理由
。又依卷附台北市憲兵隊扣押物品（清冊）目錄表所載，扣案之
第四級毒品一粒眠二十顆，係裝於一紅包袋內（見偵查卷第一宗
第八頁），而原判決於附表二編號(十)及主文內，亦據此為相同之
記載或諭知（即該只包裝袋，與包裝愷他命之包裝袋二十九個，
均予沒收）；則原判決事實認定：「扣得附表二……編號(十)所示
之第四級毒品一粒眠藥錠二十顆（含包裝袋二十個）」，雖與卷
內資料及原判決主內與附表之記載不符，惟此乃於判決結果顯無
影響之文字誤植；又原判決援引證人林妍柔所有之門號0000
000000號行動電話，於九十五年四月十三日與乙○○持用
門號0000000000號及0000000000號行動電
話之通聯紀錄，作為判決之基礎，但原審審判長於審判期日未
向上訴人等宣讀、提示該份通話紀錄或告以要旨，命上訴人為辯
論，致此部分踐行之訴訟程序，雖非適法，惟除去該部分通聯紀
錄，本件綜合卷內其他證據資料，仍應為同一之事實認定，此項
程序瑕疵，亦顯於判決結果無影響；則依刑事訴訟法第三百八十
條規定，均難執為提起第三審上訴之適法理由。乙○○上訴意旨
（三）、（七）以此指摘原判決有理由矛盾、應於審判期日調查
之證據未予調查等違法，俱非合法。至於林妍柔每次向上訴人等
購得之每包愷他命重量究係若干，原判決雖未詳予認定，惟原審
既已綜合卷內證據資料，認定該包愷他命售價為一千元，並據之
為宣告沒收、抵償之依據，即難謂於法有違。乙○○上訴意旨（
五）另以此指摘原判決違法，顯屬誤會。又本件查扣之每包愷他
命，於扣案時並未分別秤其重量，故在扣押物品（清冊）目錄表
內並無每包重量之記載，惟依原判決附表二編號(六)至(九)所示，該
等查扣之愷他命毒品，原分別包裝在二十九個包裝袋內，於鑑驗
機關鑑驗時，始將其中二包、八包、一包、十八包分別合計秤其
原淨重及驗餘淨重，此並有憲兵司令部刑事鑑識中心鑑驗通知書
影本乙份在卷可按（見第一審卷第一宗第六二頁至第六四頁），
據上開毒品查扣狀況及鑑驗結果，尚不足以認定乙○○並無將愷
他命分裝為一包０．七公克或一公克以供販售之情事。乙○○上
訴意旨（六）以此指摘原判決事實認定與卷內證據之內容不相符
合，有證據上理由矛盾之違法等語，顯非依據卷內資料而為主張
。至於林妍柔到案後，經採擷其尿液送驗，並未發現有任何毒品
反應，雖有憲兵司令部刑事鑑識中心鑑驗通知書影本乙份在卷可
按（見偵查卷第二宗第四七頁至第五一頁），惟依原判決事實認
定，上訴人等最後一次係於九十五年三月中旬販賣愷他命二包予
林妍柔施用，渠等九十五年四月十三日販售搖頭丸五顆、愷他命
二包及一粒眠二十顆予林妍柔之行為，因尚未交付毒品即為查獲
而未遂；則自九十五年三月中旬起，至採擷林妍柔尿液送驗之九
十五年四月十五日，其間已相隔一個月左右，自有可能係因施用
時間與採尿送驗時間相距過久，以致採擷之尿液送驗時，未能檢
出毒品反應，此項鑑驗結果，顯不足以推翻林妍柔所為不利於上
訴人等之證述。乙○○上訴意旨（十）以此指摘原判決違法，顯
屬誤會。又第一審認定乙○○有連續八次販賣愷他命、搖頭丸等
毒品之行為，而依想像競合犯，從一重論乙○○以連續販賣第二
級毒品一罪，判處有期徒刑七年六月；原審則認定乙○○僅有連
續四次販賣愷他命、搖頭丸等毒品之行為，而依想像競合犯，從
一重論乙○○以連續販賣第二級毒品一罪，判處有期徒刑七年二
月，並就其他四次犯行，於理由內說明：「此部分之犯罪，尚屬
不能證明，且未經檢察官起訴，本院予以敘明即足」；自與不利
益變更禁止原則無違。至於原法院上訴審雖亦係認乙○○有連續
八次販賣愷他命、搖頭丸等毒品之行為，而依想像競合犯，從一
重論乙○○以連續販賣第二級毒品一罪，判處有期徒刑七年二月
，惟原法院上訴審判決既經本院撤銷，其量刑即無拘束原審之效
力，原審本諸裁量權所為之量刑，尚難任指為違法。上訴意旨（
十一）以此指摘原判決濫用量刑裁量權，其就乙○○部分之量刑
有違平等原則云云，亦屬誤會。綜上所論，本件上訴人等之上訴
，均屬違背法律上之程式，予以駁回。
據上論結，應依刑事訴訟法第三百九十五條前段，判決如主文。
中    華    民    國  九十九  年    五    月   二十   日
                      最高法院刑事第七庭
                          審判長法官  林  永  茂
                                法官  蘇  振  堂
                                法官  蕭  仰  歸
                                法官  林  立  華
                                法官  蔡  彩  貞
本件正本證明與原本無異
                                      書  記  官
中    華    民    國  九十九  年    五    月  二十八  日
                                                      K

司法院資訊處製作；財團法人民間司法改革基金會備份。
